臺灣臺中地方法院民事判決
                                    110年度豐簡字第495號
原      告  林永祥  
訴訟代理人  蕭敦仁律師
被      告  錢柏淞  

訴訟代理人  謝錫深律師
複代理人    洪筠絢律師
被      告  陳家禎  
            宮敬文  
            林立昇  
上  一  人                    
訴訟代理人  蔡得謙律師
            蔡奕平律師
上列當事人間請求給付票款事件，本院於民國110年11月10日言
詞辯論終結，判決如下：
    主      文
原告之訴及假執行之聲請均駁回。
訴訟費用由原告負擔。
    事實及理由
一、原告主張：被告為設於越南平陽省新瀾縣之弘麒公司股東，
    於民國99年3月初在向原告借貸合新臺幣（下同）500萬元之
    越幣，原告於99年3月9日在弘麒公司交付上開金額給被告，
    由被告錢柏淞出手取款，其餘被告陳家禎、宮敬文、林立昇
    3人均在場，被告並共同簽發如附表所示本票（下稱系爭本
    票）交付原告收執。原告於109年4月10日持系爭本票聲請本
    票裁定，本院於109年4月27日以109年度司票字第2312號民
    事裁定准予強制執行。被告林立昇則主張系爭本票之到期日
    為99年9月9日，至102年9月9日止已時效完成，主張時效抗
    辯，系爭本票之債權請求權歸於消滅而不存在，致被告免去
    系爭本票債務而受有利益。從而，原告依票據法第22條第4
    項利益償還請求權，請求被告應償還所受利益500萬元等語
    ，並聲明：⒈被告應連帶給付原告500萬元，及自起訴狀繕本
    送達被告翌日起至清償日止，按週年利率百分之5計算之利
    息。⒉願供擔保請准宣告假執行。
二、被告則以：被告否認有共同向原告借貸折合500萬元之越幣
    。借貸人為弘麒公司，被告曾是弘麒公司之股東，原告為求
    債權有保障，故要求被告共同簽發系爭本票為弘麒公司借款
    債務擔保。原告亦未能證明該500萬元是匯入何人帳戶。被
    告宮敬文早已退出弘麒公司之經營而返回臺灣。弘麒公司現
    已無經營。被告並非借款債務人，並未因簽發系爭本票而實
    際上受有利益等語，資為抗辯。並聲明：⒈原告之訴駁回。⒉
    如受不利益判決，願供擔保請准免予假執行宣告。
三、得心證之理由：
㈠、按票據上債權因時效或手續欠缺而消滅，執票人固得依票據
    法第22條第4項規定對於發票人或承兌人，於其所受利益之
    限度請求償還。執票人對發票人實際上是否受有利益及所受
    利益若干，應負舉證責任此所稱之利益係指發票人於原因關
    係或資金關係上所受之利益而言（最高法院88年度台上字第
    3181號民事判決可資參照）。此項利益，包括積極利益，如
    因票據之簽發而取得金錢或其他財產；及消極利益，如簽發
    票據以代替既存債務之免除在內（最高法院110年度台上字
    第896號民事裁判、97年度台上字第362號民事裁判可資參照
    。臺灣高等法院臺南分院104年度上字第46號民事判決亦類
    此見解）。但仍限於原因關係或資金關係所受之利益，不及
    於發票人因票據債權時效完成所免給付之票據債務。若認執
    票人於票據債權時效消滅後，無論發票人是否有因發票行為
    而實際獲取利益，一概得依票據法第22條第4項規定請求發
    票人負返還責任，不啻使票據債權時效之規定形同具文（臺
    灣高等法院臺中分院106年度上字第248號民事判決同此見解
    ）。經查：
　⒈原告所舉證據，不足證明兩造間之消費借貸關係存在，不足
    證明被告有取得借貸資金之積極利益：
　  本票為無因證券，其簽發之原因甚多，不能僅以被告共同簽
    發系爭本票，即謂兩造間成立消費借貸關係。原告自承兩造
    間並未另立借據（見本院卷第86頁），復未能提出其他證據
    證明兩造間有借貸意思合致（最高法院81年度台上字第2372
    號民事判決可資參照），仍不得遽以認定兩造間成立消費借
    貸關係。從而，原告未能舉證證明兩造間成立500萬元消費
    借貸關係，自無從認定被告因簽發系爭本票而取得500萬元
    借款資金之利益。
　⒉此外，原告並未主張被告因系爭本票之簽發而取得其他財產
    或代替既存債務之免除，尚難認被告因簽發系爭本票而實際
    上取得利益。
　⒊至於被告因本票債權時效完成而得主張時效抗辯之利益，並
    非所謂原因關係或資金關係之利益，前已敘明。
　⒋基上，原告未能舉證證明被告因共同簽發系爭本票而實際上
    受有利益及所受利益若干。從而，原告依票據法第22條第4
    項之利益償還請求權，請求被告連帶給付原告500萬元，應
    屬無據。　
四、綜上所述，原告依票據法第22條第4項利益償還請求權，請
    求被告連帶給付原告500萬元，及自起訴狀繕本送達被告翌
    日起至清償日止，按週年利率百分之5計算之利息，為無理
    由，應予駁回。原告之訴既經駁回，其假執行之聲請亦失所
    附麗，併與駁回。
五、本件判決之基礎已臻明確，兩造其餘攻擊防禦方法及舉證，
    核與判決無影響，爰不另一一論述，併此敘明。
六、訴訟費用負擔之依據：民事訴訟法第78條。
中　　華　　民　　國　　110 　年　　12　　月　　7　　日
                      臺灣臺中地方法院豐原簡易庭
                                  法　官　高士傑
以上正本係照原本作成。
如不服本判決，應於送達後20日內，向本院提出上訴狀並表明上
訴理由，如於本判決宣示後送達前提起上訴者，應於判決送達後
20日內補提上訴理由書（須附繕本）。如委任律師提起上訴者，
應一併繳納上訴審裁判費。
中　　華　　民　　國　　110 　年　　12　　月　　7　　日
                                  書記官　蔡伸蔚
附表

編號 發   票   日 票面金額（新臺幣） 到   期  日 票據號碼 證據出處 １ 99年3月9日 500萬元 99年9月9日 NO589651號 本院卷第19頁